【裁判字號】    89,自,88
【裁判日期】    900313
【裁判案由】    竊佔
【裁判全文】
臺灣屏東地方法院刑事判決                            八十九年度自字第八八號
    自  訴  人  甲○○
    被      告  乙○○○
右列被告因竊佔案件，經自訴人提起自訴，本院判決如左：
    主  文
乙○○○意圖為自己不法之利益，而竊佔他人之不動產，處罰金伍仟元，如易服勞役
，以參百元折算壹日。
    事  實
一、緣乙○○○所有坐落屏東縣竹田鄉○○段一一一三之一地號土地與甲○○所有同
    段一一五一地號土地相鄰，乙○○○於民國八十九年五、六月間將其所有位於前
    揭土地上之屋舍翻修，並在屋後增建，明知雙方土地相鄰處釘有界椿，依該地籍
    線所示，增建之屋舍將有極大之切角，不能方正，乃欲向甲○○購買土地供增建
    之用，以使增建部分方正。甲○○父親陳廷豐為顧及雙方情誼，乃於會同乙○○
    ○丈量之後，同意退讓所有土地八吋予乙○○○增建，並明確標示出允許建屋之
    範圍。乙○○○於增建時，除一樓結構體遵守雙方約定之外，於二樓結構體即突
    出約定範圍，而甲○○未察覺該情，迄乙○○○進而在二樓突出結構之下，另以
    混凝土固定豎立三根鐵條，欲施工另建柱子以支撐突出之結構時，陳廷豐始覺有
    異而於混凝土未乾之時，將該鐵條拔除，乙○○○即爭執稱未蓋滿，陳廷豐乃要
    求乙○○○申請地政機關鑑界，並願代為負擔一半費用，嗣乙○○○於八十九年
    六月二十八日聲請潮州地政事務所複丈系爭土地，地政人員在未使用測量儀器，
    僅使用皮尺丈量之下，誤為指出乙○○○告尚可再蓋一塊磚之長約四吋，雙方嗣
    經調解委員會調解，甲○○一方礙於丈量結果，乃同意乙○○○可蓋至地政人員
    丈量之位置，然不再退讓。乙○○○旋即打掉原已建好之牆壁，再行施工，乃乙
    ○○○竟意圖為自己不法之利益，於八十九年八月初某日，僱請不知情之成年工
    人向甲○○上揭土地逾越前揭地政人員丈量之界址約十九公分建築施工，以使與
    二樓突出部分齊一，因而竊佔甲○○土地達約二平方公尺。
二、案經自訴人甲○○提起自訴。
    理  由
一、訊據被告乙○○○固供承有僱請工人建築之事實，惟矢口否認有何竊佔犯行，辯
    稱：伊係依第一次地政人員以皮尺測量之界址所建築的云云。惟查右揭事實，業
    據自訴人指述歷歷，並有土地登記謄本、潮州地政事務所土地複丈成果圖、存證
    信函、照片數幀在卷可稽，又被告於本院勘驗現場時不諱言其確有二次施工之情
    ，參諸自訴人於於九十年二月三十日所呈照片一幀及本院勘驗照片編號五所示，
    該建築物後方水泥地基確有新舊二次施工之痕跡，是堪認被告第一次施工所至之
    處即被告與自訴人調解時施工之位置，係九十年二月十三日自訴人庭呈照片所指
    「丈量前施工調解後拆除」即勘驗照片編號六所示之位置無誤。又被告於本院既
    不諱言地政人員於第一次皮尺測量時係稱伊可再多蓋一塊磚之長方形寬之部分即
    約四吋等語，則該次測量時地政人員所指之之界址，當係自訴人於九十年二月三
    十日庭呈照片一幀所指「第一次丈量界址（未用儀器）」即本院勘驗照片編號九
    所示之位置無誤，乃被告逾越上揭地政人員所指之界址約十九公分而建築如現狀
    ，其具意圖為自己不法之利益而竊佔自訴人所有土地之故意應堪以認定。又被告
    實際逾越自訴人土地面積計四平方公尺此有上揭土地複丈成果圖可按，惟被告具
    竊佔故意之部分，應僅為該逾越部分四邊形底部以十九公分計算部分之面積，即
    上揭土地複丈成果圖Ａ至Ｂ點向前沿伸之面積部分，參諸卷附照片及土地複丈成
    果圖，該具竊佔故意之部分約僅佔實際逾越面積之二分之一，故被告竊佔之面積
    應堪認定為約二平方公尺。綜上所述，被告所辯顯不足採，其犯行堪以認定。又
    本件既經測量，被告聲請再為測量顯無必要，附此說明。
二、、核被告所為，係犯刑法第三百二十條第二項之竊佔罪。被告利用不知情之工人
    為之係屬間接正犯。茲審酌被告無前科紀錄，有本院被告全國前案紀錄表可按，
    竊佔土地之面積價值不大，惟犯後猶執前詞飾詞諉過迄未能與被害人和解等一切
    情狀，爰量處如主文所示之刑，並諭知如易服勞役之折算標準。被告經合法傳喚
    無正當理由不到庭，本案係處罰金之案件，爰不待其陳述逕行判決，附此敘明。
據上論斷，應依刑事訴訟法第三百四十三條、二百九十九條第一項前段、第三百零六
條，刑法第三百二十條第二項、第一項、第四十二條第二項，罰金罰鍰提高標準條例
第一條前段、第二條，判決如主文。
本案經檢察官潘國威到庭執行職務。
中      華      民      國      九十      年      三    月    十三    日
                                      臺灣屏東地方法院刑事第一庭
                                          法  官    郭書豪
右正本證明與原本無異。
對於本判決如有不服應於收受送達後十日內向本院提出上訴書狀上訴於台灣高等法院
高雄分院並按他造當事人之人數附具繕本。
                                          書記官    潘豐益
中      華      民      國      九十      年      三    月    十三    日
附錄法條
中華民國刑法第三百二十條
(普通竊盜罪、竊佔罪)
意圖為自己或第三人不法之所有，而竊取他人之動產者，為竊盜罪，處五
年以下有期徒刑、拘役或五百元以下罰金。
意圖為自己或第三人不法之利益，而竊佔他人之不動產者，依前項之規定
處斷。
前二項之未遂犯罰之。


司法院資訊處製作；財團法人民間司法改革基金會備份。
